【裁判字號】    98,訴,1426
【裁判日期】    980831
【裁判案由】    侵權行為損害賠償
【裁判全文】
臺灣高雄地方法院民事判決              98年度訴字第1426號
原      告  乙○○
被      告  甲○○
上列當事人間侵權行為損害賠償刑事附帶民事訴訟事件（97年度
審簡附民字第338 號），經本院刑事庭裁定移送前來，本院於民
國98年8 月25日言詞辯論終結，判決如下：
    主      文
被告應給付原告新臺幣伍萬元，及自民國九十七年十二月三十一
日起至清償日止，按週年利率百分之五計算之利息。
原告其餘之訴駁回。
訴訟費用由被告負擔六十分之一，其餘由原告負擔。
本判決第一項得假執行；但被告如以新臺幣伍萬元為原告預供擔
保後，得免為假執行。
原告其餘假執行之聲請駁回。
    事實及理由
壹、程序部分
    按訴狀送達後，原告不得將原訴變更或追加他訴。但擴張或
    減縮應受判決事項之聲明者，不在此限。民事訴訟法第255
    條第1 項第3 款定有明文。本件原告起訴時訴之聲明原主張
    ：被告應給付原告新台幣（下同）3,000,000 元及自97年12
    月20日起至清償日止，按年息百分之五計算之利息；嗣於本
    院民國98年8 月25日言詞辯論程序中變更為：被告應給付原
    告3,000,000 元及自起訴狀繕本送達翌日起至清償日止，按
    年息百分之五計算之利息。核其性質係減縮應受判決事項之
    聲明，按諸上揭規定，自應予准許之。
貳、實體部分
一、原告主張：兩造為鄰居關係，被告係擔任址設在高雄縣鳳山
    市○○路362 號「賺錢廣告企業社」之負責人，原告則係擔
    任址設在高雄縣鳳山市○○路360 號及364 號「麒麟禮儀社
    」、「臥虎景觀園藝社」之負責人，原告常因被告佔據騎樓
    供己之店面使用，影響行走安全等問題，數度與被告發生口
    角爭執，詎被告竟因此心生不滿，先於民國97年2 月21日11
    時20分許，在上址附近騎乘機車作勢衝撞原告，原告以雙手
    阻擋，因而受有左右手背擦傷、右膝擦傷之傷害，精神上為
    此痛苦不堪，受有精神上損害新臺幣（下同）1,000,000 元
    。被告復於同年4 月22日14時許，在上址之騎樓，先對原告
    吐口水，接著以水管對原告噴水後，復徒手毆打原告，致原
    告受有頭部挫傷及右前臂擦挫傷之傷害，精神上因此痛苦不
    堪，受有精神上損害2,000,000 元。為此，爰依民法侵權行
    為之法律關係提起本件訴訟，並聲明：被告應給付原告3,00
    0,000 元，及自起訴狀繕本送達之翌日起至清償日止，按年
    息5%計算之利息，並陳明願供擔保請准宣告假執行。
二、被告則以：對於刑事判決所認定之犯罪事實，並不爭執，惟
    上開事件均係兩造互為拉扯、毆打之事件，原告僅輕微受傷
    ，被告亦有受傷，只是當初想息事寧人，故未對原告提出告
    訴，且原告請求之精神慰撫金額實屬過高等語，資為抗辯，
    並聲明請求駁回原告之訴，如受不利之判決願供擔保請准宣
    告免為假執行。
三、兩造爭執及不爭執事項：
  不爭執事項：
（一）被告於97年2 月21日11時20分許，與原告發生口角爭執，
      而在高雄縣鳳山市○○路362 號住處附近騎乘機車作勢衝
      撞原告，原告以雙手阻擋，因此受有左右手背擦傷及右膝
      擦傷之傷害。
（二）被告於97年4 月22日14時許，在上址騎樓處毆打原告，致
      原告受有頭部挫傷及右前臂擦挫傷之傷害。
（三）被告因上開行為經本院刑事庭以97年度審簡字第7208號判
      決分別依傷害罪各處有期徒刑2 月，應執行有期徒刑3 月
      月確定在案。
  爭執事項：
      原告得請求被告賠償之慰撫金金額以若干為適當？
四、得心證之理由：
（一）原告主張被告於前開時日、地點對其所為傷害之行為，並
      致生有前開所述之傷害之事實，業據原告提出大東醫院診
      斷證明書2 份為證，且被告於本院亦供陳確對原告有上開
      傷害行為，故原告主張被告有傷害原告之侵權行為，應屬
      真實。況被告因前揭行為涉犯之傷害犯行，業經本院刑事
      庭以97年度審簡字第7208號判決，認定屬實，並判處被告
      犯傷害罪2 罪，各處有期徒刑2 月，應執行有期徒刑3 月
      月確定在案，經本院審閱本院97年度審簡字第7208號刑事
      全卷屬實，復有上開刑事判決附卷可稽，益徵原告上開主
      張，堪信為真正。且亦足認原告上開所受之傷害，與被告
      之傷害行為間，存有相當因果關係。
（二）按因故意或過失，不法侵害他人權利者，負損害賠償責任
      ；不法侵害他人之身體或健康者，對於被害人因此喪失或
      減少勞動能力或增加生活上需要時，應負損害賠償責任；
      又不法侵害他人之身體、健康、名譽、自由、信用、隱私
      、貞操，或不法侵害其他人格法益而情節重大者，被害人
      雖非財產上之損害，亦得請求賠償相當之金額，民法第18
      4 條第1 項前段、第193 條第1 項、第195 條第1 項分別
      定有明文。又按侵權行為損害賠償之債，須損害之發生與
      加害人之故意或過失加害行為間有相當因果關係，始能成
      立。所謂相當因果關係，係以行為人之行為所造成之客觀
      存在事實，依經驗法則，可認通常均可能發生同樣損害之
      結果而言。如有此同一條件存在，通常不必皆發生此損害
      之結果，則該條件與結果並不相當，即無相當因果關係，
      不能僅以行為人就其行為有故意過失，即認該行為與損害
      間有相當因果關係（最高法院90年度臺上字第772 號裁判
      意旨參照）。查被告既有故意傷害原告之侵權行為，並致
      原告受有前揭傷害，業經認定如前，則原告依侵權行為損
      害賠償請求權，請求被告賠償原告所受之損害，自屬於法
      有據。
（三）按法院對於慰撫金之量定，應斟酌雙方當事人之身分、地
      位及經濟狀況，以及被害人所受之傷害及加害人加害之手
      段等合併斟酌。經查，原告因被告之上開傷害行為，受有
      身體之傷害及精神上之驚嚇，人格法益已受侵害，原告精
      神上自受有相當之痛苦，其請求被告給付慰撫金，自屬於
      法有據。爰斟酌原告所受上開傷害，分別為左右手背擦傷
      、右膝擦傷之傷害，以及頭部挫傷、右前臂擦挫傷之傷害
      以及其為高雄高工畢業，現經營禮儀社，月收入5 萬多元
      、名下有房屋2 棟、土地4 筆、財產總額5,588,394 元；
      又被告為正修工專畢業，現從事廣告業，月收入3 萬多元
      、名下有房屋、土地各1 筆、財產總額7,153,700 元；此
      經兩造陳明在卷，並有兩造之稅務電子閘門財產所得調件
      明細表在卷可參，及兩造係因騎樓使用糾紛間口角所生爭
      執而發生本件侵權行為，且被告為智識成熟之成年人，已
      有相當之社會經歷，自有理性溝通之能力，竟不思循合法
      、理性方式解決紛爭，而以暴力相向之方式傷害原告，造
      成原告精神上痛苦，復斟酌原告所受傷勢非重，及兩造之
      學識經歷、財產狀況、及原告精神痛苦程度等節，認為原
      告請求被告賠償之非財產損害1,000,000 元及2,000,000
      元，尚屬過高，應分別予核減為20,000元、30,000元為適
      當，逾此部分之請求，為無理由，應予駁回。
（四）綜上，原告請求之精神慰撫金50,000元部分為有理由，逾
      上開範圍之部分，均無理由，故此，被告應賠償原告之金
      額為50,000元。
五、綜上所述，原告本於侵權行為之法律關係，請求被告給付50
    ,000 元 ，及自起訴狀繕本送達之翌日即97年12月31日起至
    清償日止，按週年利率5 ％計算之利息，為有理由而應予准
    許；而逾此部分之請求，則無理由而應予駁回。
六、本件為所命給付之金額未逾50萬元之判決，依民事訴訟法第
    389 條第1 項第5 款之規定，自應依職權宣告假執行，此部
    分雖經原告陳明願供擔保，聲請宣告假執行，惟其聲請不過
    促請法院職權發動，本院無庸就其聲請為准駁之裁判，至本
    訴原告敗訴部分，其假執行之聲請，已失所附麗，應予駁回
    ；另被告聲明願供擔保請准免為假執行，經核原告勝訴部分
    與法律規定相符，爰酌定相當之擔保金額宣告之。
七、本件事證已臻明確，兩造其餘攻擊防禦方法，於本院審酌後
    ，認與判決結果不生影響，爰不一一論述，併此敘明。
八、據上論斷，本件原告之訴為一部有理由，一部無理由，依民
    事訴訟法第79條、第389 條第1 項第5 款、第392 條第2 項
    ，判決如主文。
中    華    民    國     98    年    8    月    31    日
                   民事鳳山分庭  法  官  林意芳
上為正本係照原本作成。
如不服判決，應於送達後二十日內，向本院提出上訴狀並表明上
訴理由，如於判決送達前提起上訴者，應於判決送達後十日內補
提上訴理由書（須附繕本）。
中    華    民    國     98    年    8    月    31    日
                                 書記官  陸艷娣


司法院資訊處製作；財團法人民間司法改革基金會備份。
